【裁判字號】    98,重訴,263
【裁判日期】    980810
【裁判案由】    侵權行為損害賠償
【裁判全文】
臺灣士林地方法院民事裁定             98年度重訴字第263號
原      告  乙○○
            Ｅ○○
            己○○
            戊○○
            地○○
            Ａ○○
            Ｂ○○
被      告  丑○○
                    （現於臺灣士林看守所羈押中）
            丁○○
                    （現於臺灣士林看守所羈押中）
            卯○○
            黃○○
            寅○○
            天○○
            宇○○
            未○○
            丙○
            亥○○
            子○○
            Ｆ○○
            辛○○
            辰○○
            酉○○
            戌○○
            宙○○
            玄○○
            壬○○
            癸○○
            午○○
            巳○○
            Ｇ○○
            庚○○
            Ｄ○○
            Ｃ○○
            申○○
            甲○○
上列當事人間因違反銀行法等案件提起附帶民事訴訟請求損害賠
償事件，經本院刑事庭裁定後移送前來（97年度重附民字第32號
），本院裁定如下：
    主      文
原告之訴駁回。
訴訟費用由原告負擔。
    理      由
一、按因犯罪而受損害之人，以對於刑事被告及依民法負賠償責
    任之人請求回復其損害者為限，始得於刑事訴訟程序附帶提
    起民事訴訟，此為刑事訴訟法第487 條第1 項所明定，且其
    附帶提起之民事訴訟，如不合於上開法條所定之要件者，縱
    於刑事庭依刑事訴訟法第504 條第1 項將附帶之民事訴訟移
    送於民事庭後，亦不得將關於民事訴訟之法規，溯及於附帶
    提起民事訴訟之時，而予適用，仍應認其起訴為不合法（最
    高法院41年度臺抗字第4 號判例參照）。是「刑事法院得依
    刑事訴訟法第504 條第1 項規定，將附帶民事訴訟以裁定移
    送於該法院民事庭者，以刑事部分宣告被告有罪之判決者為
    限，至刑事訴訟諭知無罪或不另為無罪諭知之判決，刑事法
    院本應依同法第503 條第1 項前段規定以判決駁回原告之訴
    ，如誤以裁定移送於民事庭，其訴之不合法，不因移送民事
    庭而受影響，受移送之民事庭應認原告之訴為不合法以裁定
    駁回之（最高法院66年度臺上字第1094號判例參照）。
二、本件原告因被告違反銀行法等案件於刑事訴訟程序附帶提起
    民事訴訟，請求判令被告給付原告新臺幣（下同）2,760 萬
    元及自起訴狀繕本送達翌日民國97年7 月17日起至清償日止
    ，按週年利率5%計算之利息。經刑事庭依刑事訴訟法第504
    條第1 項規定，將其附帶之民事訴訟，以裁定移送民事庭。
    惟查：
  (一)被告丑○○、丁○○係觸犯刑法第216 條、第210 條行使偽
    造私文書，同法第217 條之偽造印章罪；被告丑○○、丁○
    ○、黃○○、寅○○、天○○、宇○○、未○○、丙○、亥
    ○○、子○○、Ｆ○○、辛○○、辰○○、酉○○、戌○○
    、、宙○○、玄○○、壬○○、癸○○、午○○、巳○○、
    Ｇ○○、庚○○、Ｄ○○、Ｃ○○、申○○、甲○○係違反
    銀行法第29條第1 項、第29條之1 非銀行不得經營收受存款
    業務規定，依同法第125 條第1 項規定後段處罰；被告丁○
    ○、黃○○、天○○另犯公司法第9 條第1 項公司應收之股
    款並未實際繳納而表明收足罪；其餘被告卯○○則係觸犯刑
    法第165 條之隱匿關係他人刑事被告案件之證據罪，經本院
    以97年度金重訴字第3 號併97年度金訴字第11號刑事判決（
    下稱「系爭刑事判決」）有罪，並據以論罪科刑（見該判決
    第5 至12 頁） 。至於檢察官另起訴被告詐欺取財部分，則
    經系爭刑事判決以不能證明被告犯罪，原應為無罪之諭知，
    惟因公訴人認此部分與被告其他論罪部分有想像競合犯之裁
    判上一罪關係為由，而就此部分不另為無罪之諭知，有系爭
    刑事判決在卷可稽（見該判決第105 至108 頁）。
  (二)系爭刑事判決認定被告丑○○、丁○○行使偽造文書之被害
    人係「外交部」對外國領事事務處理之正確性及剛果民主共
    和國，而非原告，另被告違反銀行法或公司法等罪，其被害
    法益則係金融管理及公司稽核等社會法益，原告亦非因前開
    犯罪而受損害之人（最高法院82年度臺抗字第252 、281 號
    裁定意旨參照），而被告卯○○隱匿關係他人刑事被告案件
    之證據，則係侵害國家之刑事司法權，原告更非該犯罪之被
    害人。至原告主張受被告詐欺部分，則經本院刑事判決認定
    應屬無罪，原告即非因被告犯詐欺罪而受損害之人，自不得
    以受詐欺為由，依刑事訴訟法第487 條第1 項之規定，於刑
    事訴訟程序附帶提起民事訴訟。
  (三)綜上所述，原告既非因被告行使偽造文書、違反銀行法或公
    司法、隱匿關係他人刑事被告案件之證據等犯罪行為而受損
    害之人，已如前述，則其於被告違反銀行法等案件，提起本
    件刑事附帶民事訴訟，顯難認為合法，且揆諸首揭規定及說
    明，不因刑事庭誤以裁定移送於民事庭而受影響，本院仍應
    認原告之訴為不合法，而以裁定駁回。
三、依民事訴訟法第95條、第78條裁定如主文。
中    華    民    國    98    年    8     月    10    日
                  民事第二庭  法  官  張國勳
以上正本證明與原本無異。
如對本裁定抗告，應於裁定送達後10日內向本院提出抗告狀。
中    華    民    國    98    年    8     月    10    日
                              書記官  周玉惠


司法院資訊處製作；財團法人民間司法改革基金會備份。
